【裁判字號】    95,易緝,1
【裁判日期】    950123
【裁判案由】    詐欺等
【裁判全文】
臺灣板橋地方法院刑事判決               95年度易緝字第1號
公  訴  人  臺灣板橋地方法院檢察署檢察官
被      告  乙○○
上列被告因偽造文書等案件，經檢察官提起公訴〔93年度偵緝字
第424 號〕。本院合議庭評決由受命法官獨任進行簡式審判程序
，茲判決如下：
    主  文
乙○○共同行使偽造私文書，足以生損害於他人，處有期徒刑捌
月。
偽造如附表所示署押等，沒收。
    事  實
壹、乙○○與馬順利〔由公訴人另行併案審理〕，暨另壹名姓名
    年籍不詳之成年男子，共同基於意圖為自己不法之所有暨行
    使偽造私文書之犯意聯絡，由馬順利介紹該名年籍姓名不詳
    之成年男子與乙○○，於民國〔下同〕91年9月26日，以動
    產擔保附條件買賣方式，由乙○○擔任債務人，上開不詳姓
    名成年男子持偽造『甲○○』國民身分證壹枚〔上有偽造『
    內政部印』公印文〕、偽造『甲○○』印章壹顆，冒充係『
    甲○○』，偽任連帶保證人，在附表編號一所示『附條件買
    賣契約書』「乙方連帶保證人」欄偽造『甲○○』之簽名壹
    枚，「對保」欄偽造『甲○○』之簽名壹枚、『甲○○』之
    印文壹枚，偽與匯豐汽車股份有限公司〔下稱匯豐公司〕簽
    立「連帶保證契約」後，持以行使，由乙○○虛向匯豐公司
    購買牌照號碼「三Ｄ─七四四二號」自用小客車壹部，『約
    定』總價金為新台幣〔下同〕柒拾捌萬柒仟玖佰陸拾捌元，
    除定金、頭期款、分期付款規費暨手續費外，餘額自91年10
    月26日起，至95年9 月26日止，每月壹期，按月攤還本息壹
    萬陸仟肆佰壹拾陸元，價金付清前，標的物所有權仍屬於匯
    豐公司所有，買受人僅得依約占有使用，不得任意遷移或為
    其他處分，致匯豐公司陷於錯誤，將上開自用小客車交付與
    乙○○，足以生損害於戶政機關對國民身分證管理之正確性
    、匯豐公司暨甲○○。乙○○受領該自用小客車後，僅繳分
    期款壹期，即未依約付款，且意圖不法之利益，將該自小客
    車遷移他處，並逃匿不知去向，致匯豐公司催索無著，致生
    損害。
貳、案經匯豐公司訴由臺北縣政府警察局三重分局報告臺灣板橋
    地方法院檢察署檢察官偵查起訴。
    起訴。
    理  由
壹、上列事實，業據被告於本院審理時，坦承不諱〔參見本院準
    備程序筆錄、簡式審判筆錄〕，核與告訴人匯豐公司之代理
    人指訴被害情節，暨被害人甲○○指述被害情節，互核相符
    ，復有附條件買賣契約書影本、動產擔保交易附條件買賣設
    定登記申請書影本、汽車新領牌照登記書影本、客戶分期繳
    款記錄查詢、偽造甲○○國民身分證影本〔附92年度偵字第
    18477 號卷第12頁至第16頁〕等，足資佐證，已見被告之自
    白，與事實相符；且查：
    一、被告等施詐術所圖得之「三Ｄ─七四四二號」自用小客
        車，係『有體物』，非財產上之不法利益〔起訴書認被
        告意圖為自己不法之利益〕；如92年度偵字第18477 號
        卷第16頁『甲○○國民身分證』係偽造，業據被害人甲
        ○○指述在卷，復有偽造『甲○○國民身分證』影本足
        稽，據此推知，其上『內政部印』之公印文，亦係偽造
        ；同上卷第12頁附條件買賣契約書對保欄『甲○○』之
        印文壹枚，以被害人甲○○指述遭冒名應保斟之，推見
        該印文係事實欄所示姓名不詳之成年男子，持偽造『甲
        ○○』之印章所偽造之印文；凡此，均補正如事實欄。
    二、按「因被詐欺或被脅迫而為意思表示者，表意人得撤銷
        其意思表示。」，民法第92條第1 項前段定有明文。依
        上開規定意旨，表意人撤銷其意思表示前，並非當然無
        效；被告等施用詐術致豐公司為事實欄所示之意思表示
        ，所成立附條件買賣契約，非當然無效，除詐欺罪外，
        無礙成立違反動產擔保交易法罪。
    三、本件事證明確，被告之上開犯行，堪予認定。
貳、核被告所為，係犯刑法第339 條第1 項之詐欺取財罪、第
    216 條、第210 條之行使偽造私文書罪、第218 條第1 項之
    偽造公印文罪、第216 條、第212 條之行使偽造國民身分證
    罪、動產擔保交易法第38條之罪；偽造印章、偽造印文、偽
    造簽名為偽造私文書之部份行為，偽造之低度行為為行使偽
    造私文書之高度行為所吸收，偽造國民身分證之低度行為為
    行使偽造國民身分證之高度行為所吸收，均不另論罪；所犯
    詐欺取財、行使偽造私文書、偽造公印文、行使偽造國民身
    分證、動產擔保交易法第38條之罪，有方法、結果之牽連關
    係，應從情節較重之行使偽造私文書罪處斷；被告與馬順利
    ，暨事實欄所示另壹名姓名年籍不詳之成年男子間，有犯意
    之聯絡與行為之分擔，為共同正犯；起訴書認被告所為，應
    就詐欺取財、行使偽造國民身分證、動產擔保交易法第38條
    之罪，依牽連犯之例論科。然被告所犯行使偽造私文書、偽
    造公印文犯行，雖起訴書未敘及，惟與起訴部份，有方法、
    結果之牽連關係，為起訴效力所及，本院自得併予審究，並
    就所犯全部各罪依牽連犯之規定論罪如上；爰審酌被告犯罪
    之動機、目的、手段，犯罪所生之損害，及犯罪後態度等一
    切情狀，量處如主文所示之刑；偽造如附表「應沒收之物」
    欄所示之印章、印文、署押，均沒收。
參、被告於92年間，另因行使偽造私文書、詐欺取財等罪，經臺
    灣士林地方法院檢察署以93年度核退偵字第24號、93年度偵
    字第1606號提起公訴，有起訴書繕本壹件在卷足參。詢諸被
    告，獲覆：「該偽造文書案，與本案無關。」〔參見本院審
    判筆錄〕，據被告供述意旨，所為前後兩案非基於概括犯意
    而為。又前後兩案相距約壹年，時間亦非緊接，爰不認前後
    兩案有連續犯之裁判上一罪之關係，附此敘明。
據上論斷，應依刑事訴訟法273 條之1 第1 項、第299 條第1 項
前段，動產擔保交易法第38條，刑法28條、第216 條、第210 條
、第212 條、第218 條第1 項、第339 條第1 項、第55條、第
219 條，罰金罰鍰提高標準條例第1 條前段，判決如主文。
本案經檢察官蔡元仕到庭執行職務。
中    華    民    國    95    年    1     月    23    日
                  刑事第一庭    法  官  陳福來
以上正本證明與原本無異。
如不服本判決應於送達後10日內向本院提出上訴狀。
                                書記官  林兆嘉
中    華    民    國    95    年    1     月    24    日
附錄本案論罪科刑法條全文：
刑法第210條：
偽造、變造私文書，足以生損害於公眾或他人者，處五年以下有
期徒刑。
刑法第212條：
偽造、變造護照、旅券、免許證、特許證及關於品行、能力服務
或其他相類之證書、介紹書，足以生損害於公眾或他人者，處一
年以下有期徒刑、拘役或三百元以下罰金。
刑法第216條：
行使第二百十條至第二百十五條之文書者，依偽造、變造文書或
登載不實事項或使登載不實事項之規定處斷。
刑法第339條：
意圖為自己或第三人不法之所有，以詐術使人將本人或第三人之
物交付者，處五年以下有期徒刑、拘役或科或併科一千元以下罰
金。
以前項方法得財產上不法之利益或使第三人得之者，亦同。
前二項之未遂犯罰之。
動產擔保交易法第38條：
動產擔保交易之債務人，意圖不法之利益，將標的物遷移、出賣
、出質、移轉、抵押或為其他處分，致生損害於債權人者，處三
年以下有期徒刑、拘役或科或併科六千元以下之罰金。
附表：
┌──┬───────┬─────┬─────────┐
│編號│所在文件物品名│應沒收之物│備              註│
│    │稱            │〔即偽造之│                  │
│    │              │印章、印文│                  │
│    │              │、署押等〕│                  │
├──┼───────┼─────┼─────────┤
│一  │附條件買賣契約│偽造『黃銘│買賣契約書影本附92│
│    │書〔偽造連帶保│輝』簽名貳│年度偵字第18477 號│
│    │證契約部份〕  │枚。      │卷第12頁。        │
│    │              │偽造『黃銘│                  │
│    │              │輝』印文壹│                  │
│    │              │枚。      │                  │
├──┼───────┼─────┼─────────┤
│二  │偽造印章      │偽造『黃銘│印文樣式如92年度偵│
│    │              │輝』印章壹│字第18477 號卷第12│
│    │              │枚。      │頁「對保蓋章」欄所│
│    │              │          │示。              │
├──┼───────┼─────┼─────────┤
│三  │偽造甲○○國民│偽造『內政│偽造『甲○○』國民│
│    │身分證        │部印』公印│身分證影附92年度偵│
│    │              │文壹枚。  │字第18477 號卷第16│
│    │              │          │頁〕              │
└──┴───────┴─────┴─────────┘


司法院資訊處製作；財團法人民間司法改革基金會備份。
